臺灣高等法院刑事判決　　　　　　　　　　　　　　九十一年度上易字第八一○號
　　上　訴　人　臺灣新竹地方法院檢察署檢察官
　　被　　　告　甲○○起訴書.
　　選任辯護人　黃勝文
　　　　　　　　李進成
右上訴人因被告竊盜案件，不服臺灣新竹地方法院，九十一年度易緝字第二號，中華
民國九十一年二月一日第一審判決（起訴案號：臺灣新竹地方法院檢察署八十九年度
偵字第二一三一號）提起上訴，本院判決如左：
    主  文
上訴駁回。
    理  由
一、公訴意旨略以：被告甲○○（按：於警訊、偵查中均冒名鍾文昌，涉偽造文書罪
    嫌部分，另案偵查中）意圖為自己不法之所有，於民國八十九年四月十二日上午
    八時四十分許，攜帶客觀上足以對人生命、身體造成傷害危險可供作兇器使用之
    鐵鉗三支、起子十一支、扳手二支、銼刀一支以及手電筒一具、手套一付等物，
    至新竹縣竹北市○○街五十八號「昌益」御璽大樓，利用該大樓保全人員王至嚴
    未及注意之際，潛入該大樓地下室停車場（侵入住宅部分未據告訴）內行竊，嗣
    於著手行竊汽車尚未得手之際，即為王至嚴在錄影監視器上發現被告甲○○有尋
    找並行竊汽車之動作，旋即趕往地下室察看。因被告甲○○發現有人出現，即往
    該大樓樓上逃逸，嗣在四樓為王至嚴發現其行跡而報警查獲，並在被告甲○○身
    上扣得上述作案工具等情，因認被告甲○○涉有刑法第三百二十一條第一項第三
    款、第二項之加重竊盜未遂罪嫌。
二、按犯罪事實，應依證據認定之，無證據不得推定其犯罪事實。又不能證明犯罪者
    ，應諭知無罪之判決，刑事訴訟法第一百五十四條、第三百零一條第一項分別定
    有明文。次按刑事訴訟法上所謂認定犯罪事實之證據，係指足以認定被告確有犯
    罪行為之積極證據而言，該項證據自須適合於被告犯罪事實之認定，始得採為斷
    罪資料。如未能發現相當證據，或證據不足以證明，自不能以推測或擬制之方法
    ，以為裁判之基礎。又刑事訴訟上證明之資料，無論其為直接或間接證據，均須
    達於通常一般之人均不致有所懷疑，而得確信其為真實之程度，始得據為有罪之
    認定，若其關於被告是否犯罪之證明未能達此程度，而有合理性懷疑之存在，致
    使無從形成有罪之確信，根據「罪證有疑，利於被告」之證據法則，即不得遽為
    不利被告之認定，此分別有最高法院二十九年上字第三一○五號、四十年臺上字
    第八六號、七十六年臺上字第四九八六號判例可資參照。次按，刑法上之未遂犯
    ，必須已著手於犯罪行為之實行而不遂，始能成立；刑法第二十五條第一項定有
    明文。又所謂著手於犯罪行為之實行，係指對於構成犯罪要件之行為，已開始實
    行者而言，若於著手此項要件行為以前之準備行動，係屬預備行為，除法律有處
    罰預備犯之明文，應依法處罰外，不能遽以未遂犯罪論擬。刑法第三百二十一條
    之竊盜罪，為第三百二十條之加重條文，自係以竊取他人之物為其犯罪行為之實
    行，至該條第一項各款所列情形，不過為犯竊盜罪之加重條件，如僅著手於該項
    加重條件之行為而未著手搜取財物，仍不能以本條之竊盜未遂論。最高法院二十
    七年滬上字第五四號判例意旨參照。
三、訊據被告甲○○堅決否認有竊盜之情事，辯稱：伊於八十九年四月十二日案發當
    天，確有至位於新竹縣竹北市之昌益玉璽大樓，但是去幫朋友修車而非偷車，扣
    按之工具都是伊帶去供修車之用等語。公訴人認被告涉有右揭犯罪，無非係以證
    人王至嚴於警訊中之指述、現場監視錄影帶一卷及於被告甲○○身上所查獲之上
    述工具扣案為證；並以被告甲○○雖辯稱是至該大樓係幫朋友「陳勝鴻」修理自
    小客車，並未著手行竊等語，但被告並無「陳勝鴻」之住址或電話號碼，亦未於
    現場找到「陳勝鴻」，亦不知「陳勝鴻」所有之自小客車車號、所在位置；另證
    人王至嚴證稱：從監視器上看見被告在地下室停車場開一輛自小客車的車鎖等內
    容，亦與監視錄影帶所顯示被告著手行竊之身體動作相符，顯見被告所辯不足採
    信為主要之論據。
四、經查：
（一）錄影帶中所示之人即為被告甲○○乙情，業經被告坦承在卷（偵卷第七頁）。
      經原審當庭勘驗扣案之上開錄影帶結果：畫面出現八十九年四月十三日（應是
      四月十二日之誤）八點四十八分五十三秒時，出現一人左肩背著一個袋子，在
      停放腳踏車與汽車間之走道走動，於八點四十九分四十九秒此人離開鏡頭；嗣
      八點五十四分三十二秒，此人又出現在上述位置，並向四周張望，在走道旁之
      腳踏車旁彎身狀似拿取東西的樣子，並於八點五十八分四十九秒離開等情，有
      卷附之勘驗筆錄足稽（原審卷第三十六頁）。經本院勘驗扣案之錄影帶結果：
      八十九年四月十三日八點四十八分五十三秒時被告甲○○出現在畫面右下角走
      入停車場，類似在尋找東西。之後甲○○往回走於八時四十九分離開電視畫面
      ，至八時五十四分三十二秒從停車場內走出，在停車場徘徊，停在腳踏車旁彎
      腰類似要拿取東西，又在該處徘徊一陣子後，於八時五十八分四十九秒離去。
      有本院勘驗筆錄附卷足稽（本院九十一年四月十二日勘驗筆錄）。由上開勘驗
      筆錄可知被告雖在八十九年四月十二日上午八時四十分許進入新竹縣竹北市○
      ○街五十八號「昌益」御璽大樓地下停車場，惟被告尚未有任何竊盜之行為，
      其所能證明者僅有被告於本案發生時進入上開大樓之地下停車場並形跡可疑耳
      。
（二）次查：證人王至嚴於警訊時雖證稱：伊從監視器上看見竊賊（指被告）持工具
      在地下室停車場在開一輛自小客車之車鎖等語（偵查卷第四頁反面），而公訴
      人亦以證人所述與現場監視錄影帶顯示被告著手行竊之身體動作相符為認定被
      告犯罪之論據。惟被告於警訊、偵查、原審及本院審理時均否認有竊盜之行為
      ，雖於警訊時稱伊係在找尋朋友之自小客車及在地上撿東西（偵查卷第七頁）
      ，嗣於原審調查時改稱伊當時在找朋友的車子，在腳踏車那邊是因找包包內的
      東西等語（原審卷第三十七頁），前後供述固略有出入，然由上述勘驗錄影帶
      之結果，並未發現被告有如證人王至嚴所指述在開自小客車車鎖之行為，公訴
      人上開認定尚嫌無稽；至於被告在腳踏車旁狀似彎身取東西之行為，究何用意
      ？以及該處置有何東西？則因影帶畫面不清楚而無法得知。然因被告肩上背有
      一個袋子，故其所為上開找包包內的東西之辯解，亦不無可能，尚難僅憑被告
      之該動作，即遽認被告是在著手行竊財物。退步而言，縱認被告係在著手行竊
      ，然由影帶內容顯示，被告所立位置係腳踏車旁，立腳踏車旁行竊自小客車，
      而腳踏車與自小客車又非緊鄰，不知如何行竊？
（三）被告雖有攜帶扣案之工具，且依錄影帶內容所示，被告有在停車場走道向四周
      張望之行為，被告就此辯稱工具係為修車之用，在找尋友人之自小客車等語；
      但被告對於該友人之姓名為何於警訊、偵查時均稱該友人之姓名為「陳勝鴻」
      （見偵查卷第六頁反面、第十八頁反面），嗣於原審訊問時改稱不知道該友人
      之姓名（原審卷第二十五頁、第二十七頁），其他如友人住處、電話、所有之
      自小客車車號為何，亦均稱不知，於此不知友人姓名、住址、所有車號之情形
      下，竟稱是前往修理友人之汽車，所辯不符常情；況被告係居住於台北縣，與
      新竹縣並無任何地緣關係，竟遠由台北至上開停車場欲修車，其至停車場之動
      機，容有可議。然依錄影帶內容所示，被告僅於該停車場四周張望及有狀似彎
      身取東西之行為，而後者之行為並無證據證明被告係在竊取財物，已如前述，
      且依錄影帶所示，被告均行走於放置腳踏車與汽車間之走道，且停滯處亦在腳
      踏車旁，並無靠近停車場內之汽車，更遑論有著手竊車之行為；又縱被告有攜
      帶扣案工具及四周張望之行為，然該攜帶工具暨單純四周張望之舉動，並不當
      然即可認為已達前揭判例意旨所示之搜取財物之程度。縱認被告前往停車場之
      目的係為竊取車輛，但由被告之上開行為觀之，充其量亦僅屬預備階段，實難
      認定為足以實現竊盜罪構成要件之行為，而達著手實行之階段。
五、綜上事證、前揭第四點判例意旨所示，以及我國刑法關於竊盜罪並無處罰預備犯
    之規定，暨本案尚未達於通常一般之人均不致有所懷疑，得確信被告之行為已達
    著手實行之程度，既然仍有合理性懷疑之存在，即無從形成被告有罪之確信。此
    外，復查無其他積極證據足資認定被告涉有竊盜罪嫌，應認不能證明被告犯罪，
    是揆諸前揭說明，原審以不能證明被告犯罪而為無罪之諭知，經核並無不合，檢
    察官上訴意旨略以：被告進入之處所，係有保全人員在場看管、設有監視錄影設
    備之封閉型住宅大樓，被告甚且攜帶依經驗常情判斷上可作為行竊汽車工具之鐵
    鉗、起子、板手、挫刀十餘支及手電筒一隻等物在身，其竟又未經該大樓保全員
    即證人王至嚴之允許或對其加以詢問，即擅自進入該大樓之地下停車場內，並於
    該停車場作低身尋物之動作，在在均會使一般具有客觀合理生活經驗之人，相信
    被告進入該停車場係有行竊之不法意圖，且被告已進入具有管理員管制出入之住
    宅大樓地下室停車場內，並開始探望搜索財物，原判決認被告尚未著手行行竊似
    有違經驗法則等語指摘原判決不當。惟查刑法上之未遂犯，必須已著手於犯罪行
    為之實行而不遂，始能成立，此在刑法第二十五條第一項規定甚明，而同法第三
    百二十一條之竊盜罪，為第三百二十條之加重條文，自係以竊取他人之物為其犯
    罪行為之實行，至該條第一項各款所列情形，不過為犯竊盜罪之加重條件，如僅
    著手於該項加重條件之行為，而未著手搜取財物，仍不能以本條之竊盜未遂論，
    最高法院七十二年度台上字第三九二號判決足資參照。又刑法上竊盜罪既遂未遂
    區分之標準，係採權力支配說，即行為人將竊盜之客體，移入一己實力支配之下
    者為既遂，若著手於竊盜，而尚未脫離他人之持有，或未移入一己實力支配之下
    者，則為未遂。又究係預備竊盜或竊盜未遂，則專以行為人是否已著手於竊盜行
    為之實施為斷，如未著手於竊盜行為之實施，依現行刑法並不處罰預備竊盜，八
    十四年度台上字第二二五六號判決著有明文。查：被告於警訊、偵查、原審及本
    院審理時均否認有竊盜之行為，且由上述勘驗錄影帶之結果，並未發現被告有開
    自小客車車鎖之行為，至於被告在腳踏車旁狀似彎身取東西之行為，則因影帶畫
    面不清楚尚不能憑此遽認被告已著手行竊犯行。縱上所述，被告尚未著手行竊新
    竹縣竹北市○○街五十八號「昌益」御璽大樓地下室所停放之汽車，其擅自侵入
    他人地下停車場，縱有可議，充其量亦不過僅屬預備竊盜之階段，然依現行刑法
    並不處罰預備竊盜，原審因之諭知無罪之判決並無不當，是檢察官之上訴，為無
    理由，應予駁回。
六、移送併辦（移案審理之案號：臺灣臺中地方法院檢察署九十一年度偵字第七七一
    八號含九十年度偵字第二一九八○號、臺灣板橋地方法院檢察署九十一年度偵字
    第五九四七號含九十一年度偵字第二九一二號等、九十一年度偵字第六０四０號
    ）意旨略以：被告甲○○與案外人林慶裕等十二人，基於共同犯意之聯絡，意圖
    為自己不法之所有，於八十九年一至六月間，在全省北、中、南各地竊取被害人
    李金龍等四十二人所有之自小客車，又於八十七年十一月十三日十二時於臺北縣
    新莊市○○街四三號樓下竊取林慶鴻所有自小客車一部，又於九十年十月二十一
    日九時許於板橋市○○路二四九號Ｂ３地下停車場竊取翁月蘭所有之自小客車一
    部，應認被告涉有竊盜罪嫌等語。惟查，既認定不能證明被告有上開竊盜車輛之
    犯行，而為無罪之諭知，則併案部分與本案即無連續犯裁判上一罪之關係，此部
    分應退由臺灣臺中及板橋地方法院檢察署檢察官另行偵辦，附此敘明。
據上論斷，應依刑事訴訟法第三百六十八條，判決如主文。
本案經檢察官田炳麟到庭執行職務。
中      華      民      國    九十一    年      五      月      八      日
                        臺灣高等法院刑事第十九庭
                                  審判長法  官  許  國  宏
                                        法  官  林  勤  純
                                        法  官  洪  光  燦
右正本證明與原本無異。
不得上訴。
                                        書記官  陳  玉  嬋
中      華      民      國    九十一    年      五      月      八      日
